【裁判字號】    92,易,1296
【裁判日期】    920516
【裁判案由】    詐欺
【裁判全文】
臺灣板橋地方法院刑事判決                        九十二年度易字第一二九六號
    公  訴  人  臺灣板橋地方法院檢察署檢察官
    被      告  甲○○
右列被告因詐欺案件，經檢察官提起公訴（九十一年度偵緝字第三二六號），本院判
決如左：
    主  文
甲○○幫助意圖為自己不法之所有，以詐術使人將本人之物交付，處有期徒刑月，
如易科罰金，以佰元折算壹日。如附表所示之物均沒收。
    事  實
一、甲○○基於幫助他人詐欺取財之犯意，於民國（下同）九十年三月十五日前之某
    時，在不詳地點，將其所有之新莊郵局存簿儲金帳戶（局號；０七五０００─三
    號、帳號：一二六八四九─六號，下稱新莊郵局帳戶）存褶、金融卡、印鑑章等
    物，提供予真實姓名年籍不詳之自稱「李嘉琪」等人所籌設之「永盛信用貸款」
    詐欺集團，充作該詐欺集團轉向他人詐欺取財之工具，該集團並於中國時報桃竹
    苗版第四版面之廣告版頁內，刊登內容為「永盛信貸‧２０萬分３年月付６１８
    ８‧５０萬分５年月付９４７０‧銀行紀錄不良‧資料不齊皆可‧２０－３００
    萬‧２小時內放款．合法經營‧契約保證‧00－0000000李小姐」之分
    類廣告，迨九十年三月十五日，不知情之鄒源興閱覽上開廣告後，撥打該廣告內
    載之專線電話號碼（另有00－0000000）洽詢貸款事宜，即由一真實姓
    名年籍不詳自稱「李嘉琪」之成年女子，以「甲○○會計事務所」名義，向鄒源
    興佯稱須先匯款新臺幣（下同）二萬八千八百元至上開新莊郵局帳戶內，充作貸
    款所需之產物保險金等語，致鄒源興不疑有他陷於錯誤，隨即赴新竹學府路郵局
    （局號000000－0），將現金二萬八千八百元，電匯入「李嘉琪」指定之
    上開新莊郵局帳戶內，翌日（即九十年三月十六日），「李嘉琪」復主動以電話
    向鄒源興佯稱因其銀行紀錄及信用均不佳，需加匯三萬二千四百元充作貸款所需
    之產物保險金等語，致鄒源興不疑有他陷於錯誤，再赴新竹關東橋郵局（局號0
    00000－0），將現金三萬二千四百元，匯入其指定之上開新莊郵局帳戶內
    ，嗣鄒源興久候仍未接獲核准貸款之撥款通知，經電詢結果，「李嘉琪」又佯稱
    須再匯十萬元至上開同一帳戶充作律師信用保證金等語，鄒源興至此方查察有異
    ，即向新竹關東橋郵局申請止付先前匯款（上開三萬元千四百元款項仍匯至上開
    新莊郵局帳戶，惟郵局業已停止辦理該帳戶之各該提領款項作業），並撥打上開
    專線電話，發現均已無法接通，始知受騙。
二、案經鄒源興訴由臺灣板橋地方法院檢察署檢察官發交臺北縣政府警察局新莊分局
    追查報請同署檢察官偵查起訴。
    理  由
一、訊據被告甲○○矢口否認有何幫助詐欺犯行，辯稱：伊所有上開新莊郵局帳戶之
    存褶、金融卡、印鑑章已有多年未曾使用，嗣於四、五年前遭伊母親清掃住處時
    不慎裝入垃圾袋內丟棄，伊並無將該帳戶提供他人充作詐欺工具之情事云云。惟
    查：前揭被害人鄒源興如何遭「李嘉琪」等人詐欺財物之事實，迭據證人鄒源興
    於警詢時及偵查中一致證述無訛，並有報紙分類廣告影本一紙、郵政國內匯款執
    據影本二紙、新莊郵局九十年十月二十四日0000000─六三號函暨交易明
    細資料一份、上開新莊郵局帳戶開戶資料影本一份、三重郵局九十一年十月二十
    四日管00000000─七號函暨「查詢最近交易資料」及「客戶歷史交易清
    單」一份可資佐證，且上開新莊郵局帳戶於九十年三月十四日迄同月十六日之三
    日期間內，有十六筆款項存入（金額合計五十萬二千元），並有八筆款項提出（
    金額合計三十五萬八千元），其中二筆領出款項（金額計九萬七千元）係轉入案
    外人陳鋕邦（另案由臺灣板橋地方法院檢察官檢察官偵辦）之霧峰郵局第０四八
    一九五─五號存簿儲金帳戶內，二筆領出款項（金額計十六萬元）轉入案外人林
    盛城（另案由臺灣板橋地方法院檢察官檢察官偵辦）之臺中建國路郵局第０七０
    二八七─四號存簿儲金帳戶內，四筆領出款項（金額計十六萬一千元）係以該帳
    戶之金融卡提領現金等節，有上開客戶歷史交易清單一份、臺灣中區郵政管理局
    九十一年一月九日支00000000字第０一八號函暨霧峰郵局第０四八一九
    五─五號存簿儲金陳鋕邦帳戶之帳申請書影本及交易詳情表一份、同局九十一年
    一月十六日支00000000字第０四九號函暨臺中建國路郵局第０七０二八
    七─四號存簿儲金林盛城帳戶之帳申請書影本及交易詳情表一份在卷足憑，上開
    新莊郵局帳戶之轉帳或提領款項手續，既均須提示或輸入密碼，其密碼倘非被告
    提供，外人實無從知悉，而被告又始終無法提出具體積極事證或相關線索以供本
    院調查釐清其密碼為何遭人知悉及使用一事，據此，自堪認被告確有將該帳戶之
    存褶、金融卡、印鑑章及密碼予「李嘉琪」等人充作轉向他人詐欺取財工具之情
    事，再參諸一般存款帳戶之存褶、金融卡及印鑑章係個人理財之重要工具，持有
    人無不妥善保管運用，詎被告竟於本院審理時供稱：「‧‧‧於四、五年前被我
    媽媽在家裡大掃除時沒有看清楚而裝進垃圾袋內丟掉了，當時我離家出走，我到
    案發後才知道這存摺丟掉，我先前申請這帳戶時也有提款卡，離家出走時也沒有
    把提款卡帶在身上，那帳戶密碼我自己都忘記了，我不清楚歹徒如何知道那密碼
    ，因為我也沒有把密碼寫在存摺上或封套內，而上述帳戶的印鑑章在我離家出走
    回家後也找不到‧‧‧」云云（參見本院九十二年五月二日審判筆錄第二頁），
    益見其前開辯解顯屬事後圖卸推托之詞，要無足採，本件被告在客觀上確有於九
    十年三月十五日前之某時，在不詳地點，提供上開新莊郵局帳戶存褶、金融卡及
    印鑑章予「李嘉琪」等人所籌設之「永盛信用貸款」詐欺集團，充作「李嘉琪」
    等人轉向他人詐欺取財工具之情事，殆無疑問；次一般存摺係個人金融理財之工
    具，其所有人理當妥善保管存褶、金融卡、印鑑章等相關物件，以避免發生財務
    風險，詎被告恣意將自身郵局帳戶之存褶、金融卡、印鑑章等重要物件，提供予
    年籍不詳之「李嘉琪」等人，則殊難認其當時在主觀上對於「李嘉琪」等人將以
    其所提供之存褶、金融卡、印鑑章等物件充作轉向他人詐欺取財工具一事，毫無
    認知、預見與容認。綜上所述，本案事證已臻明確，被告犯行洵堪認定。
二、核被告所為，係犯刑法第三十條第一項、第三百三十九條第一項之幫助詐欺取財
    罪。本院衡諸被告所涉幫助詐欺取財犯行之情節，認與正犯情節尚屬有間，依同
    法第三十條第二項之規定減輕其刑。爰審酌被告為貪圖小利，竟恣意提供存褶等
    物件予不法詐欺人士，充作轉向他人詐欺取財之工具，非但徒增被害人尋求救濟
    之困難，亦使不法詐欺人士得以順遂詐欺取財犯行，此外，復參酌其素行狀況（
    無前科，有臺灣高等法院被告全國前案紀錄表一份在卷足憑）、犯罪手段、所生
    危害、犯罪後猶詞狡辯態度不佳等一切情狀，量處如主文所示之刑，並諭知易科
    罰金之折算標準，以示懲戒。
三、公訴意旨另以：被告所為前揭幫助詐欺取財之犯行亦同時涉犯洗錢防制法第九條
    第一項之洗錢罪嫌云云。惟洗錢防制法所稱之洗錢，係指掩飾或隱匿因自己重大
    犯罪所得財物或財產上利益者，或掩飾、收受、搬運、寄藏、故買或牙保他人因
    重大犯罪所得財物或財產上利益者而言，同法第二條定有明文，而所謂「重大犯
    罪」，並未包括刑法第三百三十九條之普通詐欺罪，同法第三條亦定有明文，本
    件被告係涉犯刑法第三十條第一項、第三百三十九條第一項之幫助詐欺取財罪，
    已如上述，本院復查又無其他積極證據證明被告確有幫助常業詐欺或洗錢防制法
    第二條、第三條之洗錢犯行，要屬不能證明被告成立此部分罪責，本院原應就此
    部分為無罪之諭知，惟公訴人認此部分與前揭論罪科刑部分具有想像競合之裁判
    上一罪關係，爰不另為無罪之諭知，附此說明。
四、如事實欄所載被告所有之存褶、金融卡、印鑑章，均為其所有供其犯上開幫助詐
    欺取財罪所用之物，已如上述，該等物品雖未扣案，惟亦無積極證據足以證明業
    已滅失，爰仍依刑法第三十八條第一項第二款規定，宣告沒收之。
據上論斷，應依刑事訴訟法第二百九十九條第一項前段，刑法第三百三十九條第一項
、第三十條第一項、第二項、第三十八條第一項第二款、第四十一條第一項前段，罰
金罰鍰提高標準條例第一條前段、第二條，判決如主文。
本案經檢察官伍逸康到庭執行職務
中      華      民      國      九十二      年     五     月    十六    日
                                        臺灣板橋地方法院刑事第五庭
                                            法  官  王  屏  夏
右正本證明與原本無異。
如不服本判決，應於判決送達後十日內向本院提出上訴狀。
                                            書記官  楊  璧華
中      華      民      國      九十二      年     五     月    十六    日
附錄本案論罪科刑法條全文：
刑法第三百三十九條：
意圖為自己或第三人不法之所有，以詐術使人將本人或第三人之物交付者，處五年以
下有期徒刑、拘役或科或併科一千元以下罰金。
以前項方法得財產上不法之利益或使第三人得之者亦同。
前二項之未遂犯罰之。
附表：
１如事實欄所載新莊郵局帳戶之存褶一本
２如事實欄所載新莊郵局帳戶之金融卡一枚
３如事實欄所載新莊郵局帳戶之印鑑章一顆


司法院資訊處製作；財團法人民間司法改革基金會備份。
